【裁判字號】    89,訴,2986
【裁判日期】    900410
【裁判案由】    強盜等
【裁判全文】
臺灣高雄地方法院刑事判決                        八十九年度訴字第二九八六號
    公  訴  人  臺灣高雄地方法院檢察署檢察官
    被      告  丁○○
    選任辯護人  林復華
右列被告因強盜等案件，經檢察官提起公訴（八十九年度偵字第四六五四號），本院
判決如左：
    主  文
丁○○連續意圖為自己不法之所有，而搶奪他人之動產，處有期徒刑拾月，又意圖為
自己不法之所有，以恐嚇使人將本人之物交付，處有期徒刑柒月，應執行有期徒刑壹
年月，緩刑肆年，緩刑期內付保護管束。
丁○○被訴竊盜部分免訴。
    事  實
一、丁○○基於搶奪之概括犯意，意圖為自己不法之所有，先於民國八十八年九月十
    七日晚上八時三十分許，在高雄縣燕巢鄉○○路，與騎乘機車之甲○○（起訴書
    誤載為吳明輝，予以更正）相遇後，見甲○○之機車置物箱內放有皮夾，竟強取
    該皮夾而將皮夾內現金新臺幣（下同）六千元取走，並見皮夾內有提款卡，乃另
    起犯意，意圖為自己不法之所有，要甲○○以該提款卡提領現金，於是對甲○○
    恫稱：若不領款交付，則要歐打等語，使甲○○心生畏懼而前往農會提款機領出
    二千元交付給丁○○。又丁○○承上開搶奪犯意，於八十八年十月二十六日晚上
    十時許，在高雄縣燕巢鄉○○路三一巷十一號前，乘丙○○關門不備之際，出手
    奪取丙○○提於手上之皮包一個，丙○○見狀閃躲，並將皮包丟入門內，丁○○
    則撿起該皮包（內有護照二本、身分證一枚及現金七百元）逃逸。
二、案經高雄縣警察局岡山分局報請臺灣高雄地方法院檢察署檢察官偵查起訴。
    理  由
壹、有罪部分：
一、訊據被告丁○○固已承認於右揭時地向證人甲○○拿取六千元，與要甲○○以提
    款卡提領二千元及向丙○○拿取皮包之事實，惟否認有右揭搶奪、恐嚇犯行，辯
    稱：我當時是向甲○○及丙○○借錢，他們也答應借我錢云云。惟查，被告於八
    十八年九月十七日，在高雄縣燕巢鄉○○路附近，搶取甲○○機車上之皮夾取出
    六千元及要甲○○拿提款卡領取二千元時恫稱：不領錢交付則要歐打甲○○等語
    之事實，除已由被告丁○○於警訊中陳述係向甲○○強行借款外，證人甲○○亦
    於警訊中陳述被告於右揭時地強行取出皮夾內之六千元及對其恫稱若不領錢要毆
打甲○○等語在卷可稽，而證人甲○○復於本院審理中陳稱被告嗣後於八十八年
    十月二十七日晚上已將前揭強借之八千元歸還等語明確，亦即被告上開脅迫甲○○付金錢之行為，係罪證明確而可認定。又查，被告在八十八年十月二十六日晚
    上十時許，在高雄縣燕巢鄉○○路三一巷十一號前，乘丙○○關門不備之際，出
    手奪取丙○○提於手上之皮包一個，經丙○○將皮包丟至門前而由被告撿拾該皮
    包等情，已由證人丙○○於警訊中及檢察官偵查時供證綦詳，又被告丁○○並不
    否認拿取證人丙○○之皮包，若以被告僅向丙○○借錢，證人丙○○並不至於向
    警察機關及檢察官陳述前揭被告恐嚇、搶奪犯行，且若被告向證人丙○○借錢，
    豈有連同皮包一併借走之理，被告辯解實屬卸責之詞，被告丁○○搶奪犯行，亦
    係罪證明確，而可認定。
二、核被告丁○○所為，係犯刑法第三百四十六條第一項之恐嚇取財罪、第百二十五
    條第一項之搶奪罪。本件公訴人認為被告丁○○係出手奪取甲○○放在機車置物
    箱之皮夾，復另行起意，取出皮夾內之提款卡對甲○○恫稱持該提款卡提款給伊
    ，否則將毆打甲○○等語，而認被告有涉強盜罪等情。惟以上開被告丁○○於前
    揭時地向證人甲○○恫稱持該提款卡領款給伊，否則要毆打甲○○之情形，該言
    詞恫嚇方法，尚未有足以壓制甲○○而使甲○○不能抗拒情事，即公訴人認被告
    恫嚇甲○○後，由甲○○提款二千元給被告行為，本院認並不構成強盜罪，但被
    告恫嚇甲○○而使甲○○交付二千元之事實，究已由公訴人起訴，應按前揭公訴
    人起訴被告恫嚇甲○○而交付二千元事實論以被告恐嚇取財罪，即公訴人起訴被
    告強盜罪部分應予變更起訴法條。又核被告所為二次搶奪行為，時間緊接，所犯
    罪名相同，顯係出於概括之犯意為之，為連續犯，爰依刑法第五十六條之規定以
    一罪論，並加重其刑。又被告所犯搶奪、恐嚇取財罪間，犯意各別且分犯構成要
    件互異之罪，應予分論併罰。審酌被告丁○○犯罪之動機、目的、素行及犯後態
    度等一切情狀，爰對被告所犯二罪量處如主文所示之刑。又查被告丁○○前未曾
    受有期徒刑以上刑之宣告，有卷附全國前案紀錄表可稽，本院認被告所受之上開
    宣告刑以暫不執行其刑為當，予以宣告緩刑四年，緩刑期內付保護管束，用啟自
    新。
貳、免訴部分：
一、本件公訴人起訴被告仍涉犯竊盜罪嫌，被告被訴事實為：丁○○意圖為自己不法
    之所有，基於概括之犯意，於八十八年十月二十七日二十三時許，在高雄縣燕巢
    鄉○○路統一超商前，趁甲○○進入超商購物時，竊取甲○○停放該處之車號０
    ＷＡ－六三八號機車一輛，又於八十八年十月二十八日八時許，在臺南市○○街
    二二七號前，竊取乙○○所有之車號ＶＩＲ－八七三號機車一輛等情。
二、按案件曾經判決確定者，應為免訴之判決，此項原則關於實質上一罪或裁判上一
    罪，均有其適用。連續犯係裁判上一罪，其一部分犯罪事實曾經判決確定者，其
    效力當然及於全部，故檢察官復將其他部分重行起訴，亦應諭知免訴之判決（最
    高法院四十九年台非字第二Ｏ號判例參照）。
三、查本件被告丁○○曾於八十八年九月二十日，在高雄縣燕巢鄉○○路三七號二樓
    竊取余寶貴之鑽石等物，已由本院以八十九年度簡字第四三號案判決罰金二千元
    確定，該案並於八十九年八月十八日繳清罰金執行完畢。而上開案件與本件檢察
    官起訴的犯罪事實，時間緊接，且犯罪構成要件相同，被告顯係基於概括犯意而
    犯同一之罪名，自屬連續犯，為裁判上一罪，依審判不可分原則，該案判決之效
    力，應及於全部犯罪事實，揆諸前揭說明，為諭知免訴之判決。
據上論結，應依刑事訴訟法第三百零二條第一款、第二百九十九條第一項前段、第三
百條，刑法第五十六條、第三百二十五條第一項、第三百四十六條第一項、第五十一
條第五款、第七十四條第一款、第九十三條第一項，罰金罰鍰提提高標準條例第一條
前段，判決如主文。
本案經檢察官陳宗吟到庭執行職務。
中    華    民    國      九十      年      四      月        十        日
                                  臺灣高雄地方法院刑事第三庭
                                      法  官  周志賢
右正本證明與原本無異。
如不服本判決，應於判決送達後十日內，向本院提出上訴狀。
                                      書記官  簡鴻雅
中    華    民    國      九十      年      四      月       十九       日


司法院資訊處製作；財團法人民間司法改革基金會備份。
